臺灣高雄地方法院刑事判決　　　　　　　　　　　　九十一年度易字第一四一號
　　公　訴　人　臺灣高雄地方法院檢察署檢察官
　　被　　　告　丙○○
　　選任辯護人　黃勇雄
　　被　　　告　丁○○
　　選任辯護人　柯怡如
右列被告等因傷害案件，經檢察官提起公訴（九十一年度偵字第一八八九、七八一二
號）及移送併辦（九十一年度偵續字第一三六號），本院判決如左︰
    主  文
丙○○連續傷害人之身體，處拘役伍拾伍日，如易科罰金，以佰元折算壹日。
丁○○傷害人之身體，處罰金壹仟元，如易服勞役，以佰元折算壹日。
    事  實
一、丙○○、丁○○係兄弟關係，二人平日相處不睦，於民國九十年九月二十六日上
午六時十分許，在高雄市○鎮區○○路三一五號旁（起訴書誤載為三二六之一號前）
空地，因細故發生爭執，丙○○遂基於傷害之犯意，手持鋤草刀砍向丁○○，丁○○
見狀則隨地撿起一根木棍抵抗並反擊，惟丁○○之右大姆指及右腰處仍受有刀傷（起
訴書誤載右腿亦受有刀傷）（丙○○此時尚未受傷），適被住在同路三一九號之戊○○在屋前騎樓地目及，劉女即趨前將二人手中之刀、棍搶下，致不慎傷及額頭。此際
丁○○之妻乙○○因聽到樓下有異聲便下樓查看，乃見劉女受傷即囑其就醫，復見彼
二人站立及倒地徒手互毆中，且見丁○○居於劣勢，乃大喊救命並欲上前解圍，丙○○見狀乃基於上揭傷害之概括犯意，順勢揮拳將乙○○推倒在地，致乙○○受有右手
臂皮下瘀血三處：一○×三，六×四，一×一公分；左手臂皮下瘀血四×四公分；左
下肢皮下瘀血二處：六×五，四×一公分；右膝皮下瘀血七×三公分；尾椎骨紅腫壓
痛三×二公分等之傷害，乙○○便回到家門口坐下休息。而彼二人互毆中，丙○○則
受有後枕部些微血腫、右背部抓傷二處：五公分，四×三公分、左下肢些微鈍挫傷、
左手腕二×三公分血腫及二公分撕裂傷等之傷害，丁○○則受有額頭瘀青、左上臂擦
傷、右肘部擦傷、雙膝破皮瘀傷等之傷害。而住在同路三一四號即丁○○家對面之甲○○在樓上聞及乙○○大喊救命聲時，乃速下樓奔向對面，斯時恰見丁○○將丙○○
壓倒在地，即將二人拉開，二人即未再扭打。
二、案經丁○○、乙○○訴請高雄市政府警察局前鎮分局移送臺灣高雄地方法院檢察
    署檢察官偵查起訴、移送併辦，及丙○○訴請檢察官偵查起訴。
    理  由
一、訊據被告丙○○、丁○○對於右揭犯罪事實，均矢口否認有傷害犯行，丙○○辯
    稱：伊並無持鋤草刀傷害丁○○，亦無出手毆傷丁○○夫妻，因伊被他家四人壓
    倒在地毆打云云，其選任辯護人提出辯護意旨略稱：丙○○固坦承有與丁○○扭
    打，惟由證人戊○○於偵查中證述「我沒有看到乙○○被打，我在醫院只遇到丁○○，是他女兒也一起去。」等語，證人甲○○同日於偵查中證述「我沒有注意
    乙○○有無受傷」等語，及衡情丙○○既遭丁○○壓制於地，其自無餘手可出拳
    傷害乙○○，且乙○○當時只叫戊○○去就醫，而未叫其夫去就醫，顯見斯時丁○○並未受傷，足見丙○○並無持鋤草刀傷害丁○○，亦無出手毆傷乙○○云云
    。丁○○則辯稱伊絕無出手毆打丙○○，他的傷是他自己撞到的云云，其選任辯
    護人提出辯護意旨略稱：丁○○先前已被刀砍傷，且乙○○也被打傷，故丁○○
    必須抵抗並制伏丙○○，是丙○○所受之輕傷，係丁○○實施正當防衛以抵抗並
    制伏丙○○時不慎使丙○○碰撞到週遭桌椅或地面所致。又乙○○於當日上午十
    一時二十四分有先去大盛中醫診所門診云云。
二、經查：
    （一）、丁○○確受有上揭刀傷一情，業據告訴人丁○○指訴綦詳，並有高雄
            市立民生醫院之驗傷診斷書一紙在卷可稽，復經檢察事務官勘驗光碟片
            得悉丙○○坦承該日有持鋤草刀傷人之事實，有臺灣高雄地方法院檢察
            署之勘驗筆錄一份在卷可稽。而證人戊○○於本院審理中亦證稱有目睹
            他們二人各拿一支木棍互打，木棍一端上好像有東西等語。
         又丙○○並不諱言有與丁○○站立互毆及仆倒在地，則丁○○身上刀傷
           外之擦傷、瘀傷，顯係丙○○之傷害行為所致，並有上開驗傷診斷書一
           紙在卷可稽。另彼等二人互毆中，乙○○見狀依常情必會上前替丁○○
           解圍，而於拉開中不慎被丙○○揮拳擊中並跌倒在地，致受有尾椎骨紅
           腫壓痛及四肢皮下瘀血之傷害，亦與經驗法則不悖，除據告訴人乙○○
           指訴綦詳外，復有乙○○之上開同醫院之驗傷診斷書一紙在卷可稽。又
           乙○○受傷後於當日上午十一時二十四分有先去大盛中醫診所門診，非
           遲致當日下午始至醫院就醫乙情，有其於言辭辯論終結後提出之大盛中
           醫診所就醫證明書及門診掛號費收據各一紙在卷可稽。是丙○○之選任
           辯護人質疑乙○○既未於當日上午與丁○○同去醫院就醫，而係遲致當
           日下午始至醫院就醫，則乙○○當日是否有受傷令人啟疑云云，顯有誤
           會。又證人甲○○雖於偵審中證稱伊沒注意（不知道）乙○○是否有受
           傷等語，衡情應係乙○○之傷情非如丁○○之身上衣服染有血跡較引人
           注目，且乙○○當時已坐在家門口，致證人甲○○無從注意，是證人莊
           金長上開證言無從為有利於丙○○未傷害乙○○之證據，至為灼然。至
           於丁○○之選任辯護人就丙○○究竟有無傷害乙○○一節，聲請本院將
           彼二人送去測謊，本院認事證已明，有如上述，是核無必要，併此敘明
           。
    （二）、證人甲○○於本院證稱伊在家中五樓聽到外面喊救人，探頭一望看到他
          們二人是站著互毆，伊趕過去到現場時，發現丁○○將丙○○壓制在地，
          且欲揮拳毆打，丙○○就抓住丁○○之手致未打到，伊趕到之前有否打到
          ，伊不知道，伊見狀就將丁○○拉起等語，足見丙○○先前雖有持鋤草刀
          傷害丁○○，但危害已過去，且丁○○後來反居上風，斯時丁○○就與陳
          德村互毆中致丙○○所受之傷害，焉能主張正當防衛？又丙○○受有如事
          實欄所載之傷害，有石津醫院之診斷證明書及急診記錄單各一紙在卷可稽
          ，及喬敏漪醫師證述在卷。
    （三）、綜上所述，被告二人上開所辯，均係卸責之詞，不足採信，罪證明確，
            犯行洵堪認定。
三、核被告二人所為，均係犯刑法第二百七十七條第一項之傷害罪。被告丙○○所為
    數行為，時間緊接，所犯罪名相同，顯係出於概括之犯意為之，為連續犯，爰依
    刑法第五十六條之規定以一罪論，並加重其刑。爰審酌被告二人係兄弟之關係，
    犯罪之動機、手段，及其品性、智識程度、犯罪所生之損害，及犯罪後態度等一
    切情狀，爰酌情從輕量處如主文所示之刑，並分別諭知易科罰金及易服勞役之折
    算標準。至於被告丙○○供犯罪所用之鋤草刀，並未扣案，為免將來執行之困難
    ，爰不予宣告沒收，併此敘明。
據上論斷，應依刑事訴訟法第二百九十九條第一項前段，刑法第二百七十七條第一項
、第五十六條、第四十一條第一項、第四十二條第二項，罰金罰鍰提高標準條例第一
條前段、第二條，判決如主文。
中    華    民    國      九十一      年      十二      月      九      日
                                    臺灣高雄地方法院刑事庭
                                        法  官  陳顯榮
右正本證明與原本無異。
如不服本判決，應於判決送達後十日內，向本院提出上訴狀。
                                        書記官  鍾淑美
中    華    民    國      九十一      年      十二      月      九      日
附錄本判決論罪之法條全文
刑法第二百七十七條條第一項
  傷害人之身體或健康者，處三年以下有期徒刑、拘役或一千元以罰金。
